【裁判字號】    98,易,437
【裁判日期】    980806
【裁判案由】    竊盜
【裁判全文】
臺灣高雄地方法院刑事判決               98年度易字第437號
公  訴  人  臺灣高雄地方法院檢察署檢察官
被      告  丁○○
                    （另案於高雄第二監獄執行中）
上列被告因竊盜案件，經檢察官提起公訴（97年度偵緝字第1426
號），本院判決如下：
    主  文
丁○○犯詐欺取財罪，處有期徒刑肆月，如易科罰金，以新臺幣
壹仟元折算壹日。
    事  實
一、丁○○意圖為自己不法之所有，明知對於高雄縣仁武鄉○○
    村○○路台灣電力公司變電所旁值築營造有限公司（以下稱
    值築公司）所有之鑽掘機2 部，並無任何權利，竟於民國（
    下同）96年11月上旬某日，向不知情之甲○○謊稱該2 部鑽
    掘機係其所有，經由甲○○之介紹，於96年11月6 日將該2
    部鑽掘機以總價新台幣（下同）15萬元出售與不知情之隆廷
    資源回收場負責人丙○○，並經丙○○給付價金與丁○○完
    畢（甲○○、丙○○經本院以98年度易字第265 號判決無罪
    ）。嗣值築公司負責人戊○○於96年11月14日16時30分許發
    現該2 部鑽掘機失竊，私下查訪後於96年11月21日14時許在
    隆廷資源回收場尋得該2 部鑽掘機，因而報警循線查悉上情
    。
二、案經值築公司訴由高雄縣政府警察局仁武分局報告臺灣高雄
    地方法院檢察署檢察官偵查起訴。
    理  由
一、按被告以外之人於審判外之陳述，雖不符刑事訴訟法第159
    條之1 至之4 等4 條之規定，而經當事人於審判程序同意作
    為證據，法院審酌該言詞陳述或書面陳述作成時之情況，認
    為適當者，亦得為證據；又當事人、代理人或辯護人於法院
    調查證據時，知有刑事訴訟法第159 條第1 項不得為證據之
    情形，而未於言詞辯論終結前聲明異議者，視為有前項之同
    意，同法第159 條之5 定有明文。本案下列所引用之供述及
    非供述證據，業經本院依法踐行調查證據程序，公訴人、被
    告均不爭執各該證據之證據能力，且迄本院言詞辯論終結前
    未就上開證據之證據能力聲明異議，又查無依法應排除其證
    據能力之情形，是後述所引用證據之證據能力均無疑義，依
    法自有證據能力，均得作為本案證據。
二、訊據被告丁○○固坦承有於上開時地將該2 部鑽掘機以總價
    新台幣（下同）15萬元出售予隆廷資源回收場負責人丙○○
    之事實，惟矢口否認有任何詐欺犯行，辯稱：上開2 部鑽掘
    機係甲○○用伊名義賣與丙○○，事後甲○○給伊2 萬元充
    當報酬云云。經查：
(一)被告於96年11月6 日將上開2 部鑽掘機以總價15萬元出售予
    不知情之隆廷資源回收場負責人丙○○之事實，業經被告坦
    承不諱（見本院審易卷第58頁、本院易字卷第64頁背面），
    核與證人丙○○（見警卷第1 頁至第2 頁、偵一卷第6 頁、
    第16頁至第17頁、偵二卷44頁至第45頁、第81頁至第83頁、
    本院訴字卷第43頁）、林俊裕（見警卷第5 頁、偵一卷第18
    頁、偵二卷66頁、第80頁）於警詢、偵查中及本院審理時之
    證述、證人甲○○（見偵一卷第18頁至第19頁、偵二卷第59
    頁、第67頁至第68頁、本院易字卷第44頁至第46頁）於偵查
    中及本院審理時之證述相符，並有照片影本7 張（見警卷第
    10頁背面至第12頁）、高雄縣政府警察局仁武分局扣押筆錄
    及扣押物品目錄表（見警卷第8 頁至第9 頁）、買賣契約書
    （見警卷第13頁）、隆廷企業行營利事業登記證（見警卷第
    23頁背面）影本各1 紙可證，堪認為真實。
(二)上開鑽掘機2 部係值築公司所有之事實，為被告所不爭執，
    並經值築公司負責人即被害人戊○○於警詢中之陳述明確（
    見警卷第6 頁至第7 頁），復有照片影本7 張（見警卷第10
    頁背面至第12 頁） 、高雄縣政府警察局仁武分局扣押筆錄
    及扣押物品目錄表（見警卷第8 頁至第9 頁）、贓物認領保
    管單（見警卷第12頁背面）影本各1 紙可證，足以認定。
(三)被告於上開時地，向不知情之甲○○、丙○○等人表示上開
    2 部鑽掘機係其所有，而出賣與丙○○，且丙○○價金已支
    付與被告完畢之事實，業經證人甲○○於偵查中及本院審理
    時均證稱：伊係資源回收廠商，有於工廠、電線桿附近所張
    貼廣告，被告曾打電話約伊仁武焚化爐見面，並表示上開2
    部鑽掘機係被告祖父留下，為被告所有之物而欲賣出，且留
    手機號碼給伊，要伊幫忙介紹買主，嗣伊透過林俊裕知悉丙○○有意購買，由丙○○與被告談妥以總價15萬元成交，且
    丙○○已支付價金完畢等語（見偵一卷第18頁至第19頁、偵
    二卷第59頁、第67頁至第68頁、本院易字卷第44頁至第46頁
    ）；證人丙○○於偵查中及本院審理時均證稱：被告向伊表
    示上開2 部鑽掘機係其祖父留下而欲賣出，嗣伊與被告以總
    價15萬元成交，價金均已支付完畢等語（見本院訴字卷第43
    頁正、背面、偵卷第81頁）明確，應可認定。
(四)被告雖辯稱：上開2 部鑽掘機係甲○○用伊名義賣與丙○○
    ，事後甲○○給伊2 萬元充當報酬云云。惟被告上開辯詞為
    證人甲○○所否認，證人甲○○於偵查中及本院審理時均證
    稱：伊僅有仲介被告與丙○○買賣，該2 部鑽掘機係被告賣
    與丙○○等語（見偵一卷第18頁至第19頁、偵二卷第59頁、
    第67頁至第68頁、本院易字卷第44頁至第46頁）明確。且被
    告出賣上開2 部鑽掘機與丙○○，而於買賣契約書之出賣人
    欄簽名並按捺指印之事實，有買賣契約1 紙可證（見警卷第
    13頁）。又證人林俊裕於偵查中證稱：伊有看到丙○○將錢
    交付被告，甲○○及被告均有算錢，甲○○把錢算好後再把
    錢交還給被告，最後是被告拿錢等語（見偵二卷第80頁）；
    證人丙○○於偵查中證稱：訂金3 萬元係交付何人已忘記，
    但尾款12萬元係伊與甲○○把錢算妥後，甲○○將錢交給被
    告等語（見偵二第82頁）明確。而證人甲○○、林俊裕、丙○○關於被告出賣上開2 部鑽掘機交易情節之證詞，互核相
    符，可信度極高。可見向丙○○收取15萬元價金者應係被告
    ，而非甲○○。綜上，被告既係簽名於其與丙○○買賣契約
    出賣人欄之人，又係實際收受價金之人，被告顯係實際之出
    賣人，而非僅名義上之出賣人。是被告上開辯詞，與事實不
    符，自不足採。
(五)綜上所述，本案事證明確，被告空言抗辯，所辯又與事實不
    符，自無可採。被告犯行，洵堪認定，應依法論科。
三、按「刑事訴訟法第300 條所謂變更起訴法條，係指在不擴張
    及減縮單一法益及同一被害客體之原訴之原則下，法院得就
    有罪判決，於不妨害基本社會事實之範圍內，得自由認定事
    實，變更檢察官所引應適用之法條而言。例如竊盜、侵占、
    詐欺取財三罪，其基本社會事實同為意圖為自己或第三人不
    法之所有，以和平手段取得他人之財物，侵害他人之財產法
    益。因之，檢察官如係以上述三種罪名中之任一罪名起訴，
    法院依其調查證據審理結果，就被告侵害單一法益之同一被
    害客體（即事實同一），如認被告犯罪手段有異於起訴書所
    認定者（例如起訴書認定被告係施用詐術取得系爭財物，法
    院認定係以竊取方法而取得系爭財物），即得變更起訴法條
    之罪名為其餘兩罪中之另一罪名是。」最高法院81年台非第
    423 號判決意旨，可資參照。核被告所為，係犯刑法第339
    條第1 項之詐欺取財罪。公訴意旨認被告係犯竊盜罪云云，
    雖有未合，惟依上開說明，起訴書犯罪事實欄內既有指出被
    告並非所有權人而出賣2 部鑽掘機與丙○○等事實，則本院
    所認定被告上開犯行應成立詐欺罪之事實，自仍在起訴之事
    實範圍，而為本院應審判之事實（且本院於審理中已就被告
    應係犯刑法第339 條第1 項之詐欺取財罪部分，諭知檢察官
    及被告併為辯論），是檢察官起訴法條應予變更。爰審酌被
    告四肢健全、身強力壯，並無不能正當營生之困難，竟貪圖
    不勞而獲，利用資源回收業者之被害人難以查知上開2 部鑽
    掘機所有權人之弱點，謊稱自己為所有權人，欺騙被害人造
    成其財產上之損失，且累其亦涉刑事案件，又被告犯後飾詞
    卸責，並未賠償被害人之損失，尚無悔意，及其犯罪之動機
    、目的、智識程度、生活狀況等一切情狀，量處如主文所示
    之刑，並諭知易科罰金之折算標準。
據上論斷，應依刑事訴訟法第299 條第1 項前段、第300 條，刑
法第339 條第1 項、第41條第1 項前段、刑法施行法第1 條之1
，判決如主文。
本案經檢察官乙○○到庭執行職務
中    華    民    國    98    年    8     月     6    日
               刑事第二庭 審判長法  官  林水城
                                法  官  李昆南
                                法  官  施盈志
以上正本證明與原本無異。
如不服本判決應於收受送達後10日內向本院提出上訴書狀，並應
敘述具體理由；如未敘述上訴理由者，應於上訴期間屆滿後20日
內向本院補提理由書（均須按他造當事人之人數附繕本）「切勿
逕送上級法院」。
中    華    民    國    98    年    8     月    6     日
                                書記官  林雅婷


司法院資訊處製作；財團法人民間司法改革基金會備份。
